最高法院刑事判決　　　　　　　　一○○年度台上字第九二號
上　訴　人　許淑芬
上列上訴人因違反毒品危害防制條例等罪案件，不服台灣高等法
院高雄分院中華民國九十九年十一月十八日第二審判決（九十九
年度上訴字第一八四七號，起訴案號：台灣高雄地方法院檢察署
九十九年度毒偵字第一五七○號），提起上訴，本院判決如下：
    主  文
上訴駁回。
    理  由
一、施用第一級毒品部分：
按刑事訴訟法第三百七十七條規定：上訴於第三審法院，非以判
決違背法令為理由，不得為之。是提起第三審上訴，應以原判決
違背法令為理由，係屬法定要件。且必須依據卷內資料為具體之
指摘，並足據以辨認原判決已具備違背法令之形式，始屬相當。
本件原判決係以不服地方法院之第一審判決而上訴者，應向管轄
第二審之高等法院為之。上訴書狀應敘述具體理由。第二審法院
認為上訴書狀未敘述理由或上訴有第三百六十二條前段之情形者
，應以判決駁回之，刑事訴訟法第三百六十一條第一項、第二項
、第三百六十七條前段分別定有明文。又事實審法院依實體法或
程序法得依職權自由裁量之事項（如刑之酌減、量定及定執行刑
等），不得任意指摘，否則非屬具體理由，可逕由程序上予以駁
回。必須具體表明判決所為自由裁量之行使，未合乎法律之目的
，違背內部性界限，而屬權利濫用之違法，或違反比例原則、平
等原則、公平正義等法則，始足當之。本件上訴人許淑芬經第一
審法院論以施用第一級毒品罪刑（累犯，處有期徒刑九月）已詳
敘其量刑審酌之一切情狀（上訴人前因施用毒品案件，迭經觀察
、勒戒、強制戒治及法院科刑判決後，竟再為本件犯行，足見其
惡習已深，且戒絕毒癮之意志不堅，未能體悟施用毒品對自己、
家人造成之傷害及社會之負擔，自屬可議；參以渠犯後坦承犯行
，且施用毒品本質上係屬戕害自身健康之行為，尚未直接危害他
人，反社會性程度應屬較低，及其智識程度、生活情況、施用毒
品之前科累累等），在客觀上並無不當之處。上訴人於法定期間
內具狀提起第二審上訴，並於民國九十九年十月二十七日補提出
上訴理由狀。其理由謂「被告誠心悔改，且家中有年邁公公，現
在就醫中；婆婆身體不好，每個禮拜要洗腎三次，糖尿病，腳又
截肢；家中還有一位年幼女兒，無人照顧；母親又獨自一人；先
生現服刑中；家中親人無人照顧。」，「請求從輕量刑。」云云
，係以上訴人私人及家庭之因素，不影響本案罪刑之認定，亦不
因而得為減輕其刑之依據。且第一審判決量刑恰當，合乎一般原
則。上訴人又未敘述其有何未合乎法律之目的，違背內部性界限
，或違反比例原則、平等原則、公平正義等法則，導致量刑過重
之具體理由，揆諸上開規定，所持非屬具體之上訴理由，顯屬違
背法律上之程式，乃不經言詞辯論，逕予駁回其第二審之上訴。
就形式上觀察，原判決要無採證認事違背經驗法則、論理法則或
理由不備之違背法令之情形。上訴意旨既未就原判決上開關於其
第二審上訴理由並非具體之論斷，指其有何違背法令情形，仍執
同上理由，指原判決違法。依上開說明，此部分上訴顯屬違背法
律上之程式，應予駁回。
二、施用第二級毒品部分：
按刑事訴訟法第三百七十六條所列各罪之案件，經第二審判決者
，不得上訴於第三審法院，法有明文。本件原判決係以第一審判
決事實認定上訴人於九十九年一月十三日上午三時許，在高雄市
楠梓區某汽車旅館內，施用第二級毒品甲基安非他命一次等情罪
證明確，因而論處其施用第二級毒品罪刑（累犯，處有期徒刑五
月），上訴人不服，提起第二審上訴，然所持理由並非具體，上
訴為不合法，因而予以駁回，核屬刑事訴訟法第三百七十六條第
一款所定不得上訴第三審之案件，上訴人竟復一併提起上訴，顯
為法所不許。此部分上訴為不合法，應予駁回。
據上論結，應依刑事訴訟法第三百九十五條前段，判決如主文。
中    華    民    國  一○○  年    一    月    六    日
                      最高法院刑事第十一庭
                          審判長法官  黃  一  鑫  
                                法官  張  春  福  
                                法官  林  勤  純  
                                法官  陳  國  文  
                                法官  宋  明  中  
本件正本證明與原本無異
                                      書  記  官  
中    華    民    國  一○○  年    一    月    七    日
                                                      K